臺灣高等法院刑事判決　　　　　　　　　　　　　九十一年度上易字第一八九五號
　　上　訴　人　臺灣板橋地方法院檢察署檢察官
　　被　　　告　甲○○
右上訴人因被告詐欺案件，不服臺灣板橋地方法院九十年度易字第三七九一號，中華
民國九十一年五月三日第一審判決（起訴案號：臺灣板橋地方法院檢察署九十年度偵
字第一一八五二號）提起上訴，本院判決如左：
    主  文
上訴駁回。
    事  實
一、甲○○前於民國八十三年間經由其子陳力勤之介紹，與經營撞球店之乙○○相識
    ，其後於八十六年間，甲○○明知自身經濟狀況不佳，竟基於意圖為自己不法所
    有之概括犯意，自八十六年十月二十四日起，以急需臨時周轉，至遲二個月即歸
    還為由，陸續向乙○○借款，乙○○並先後於八十六年十月二十四日、十一月七
    日、十一月十日、十一月十八日及十一月二十五日分別提領新臺幣（下同）三十
    萬元、五十萬元、四十萬元、四十萬元及三十萬元，共計一百九十萬元，在臺北
    市○○街○段五四號六樓其所經營之撞球店交付予甲○○，嗣甲○○得款後，屆
    期並未依約償還，其後甲○○因另涉犯偽造文書案件，於八十七年一月二十七日
    經羈押於臺灣士林看守所，八十七年六月間始釋放出監，乃繼基於同前之概括犯
    意，復於八十七年十月間，向乙○○佯稱：因其入獄服刑，生活甘苦，願以其所
    執有如附表所示之客票二紙，金額共計一百六十七萬元（起訴書誤載為客票三紙
    ，金額共計二百五十四萬元）償還前開欠款，並再支借五十八萬元云云，乙○○
    乃誤信其言，再度提領現款，於上址撞球店如數交付予甲○○。嗣上開支票屆期
    均遭退票而未獲兌現，經乙○○向甲○○催討，甲○○乃稱票主因車禍身故，願
    交付價值數十萬元之南洋珠二顆以抵償部份借款，二人因而至珠寶行鑑定真偽，
    經店主認定該南洋珠係假貨，甲○○聽聞旋即離去，乙○○始知受騙。
二、案經被害人乙○○訴請臺灣板橋地方法院檢察署檢察官偵查起訴。
    理  由
一、訊據被告甲○○不諱言積欠乙○○債務未清償之事實，惟矢口否認有何詐欺犯行
    ，辯稱：伊與乙○○有男女朋友關係，當時伊從事漁貨買賣，乙○○於八十五年
    十月間投資伊五十萬元購貨，伊每月支付二萬五千元利潤給她，嗣陸續向她向借
    款一百九十萬元急用週轉，有借有還，其後伊因案羈押，出監後，再向乙○○借
    款急用，共向渠借款二百四十萬元，伊曾交付給她客票及珠寶，以清償借款，惟
    並無詐騙告訴人之意圖云云，惟查：(一)右揭事實，業據告訴人即被害人乙○○於
    偵查、原審及本院調查中指述甚詳，並有存摺存款對帳單乙紙、被告所交付之退
    票支票二紙及退票理由單附卷為證；(二)被告雖辯以：告訴人所交付之款項，其中
    五十萬元係投資伊做漁貨云云，惟此為告訴人所否認，況且苟如被告所述，其等
    所投資之漁貨金額高達五十萬元，則此必屬鉅量交易，被告為從事漁貨買賣之人
    ，對於該漁貨之貨源、貨主，應不難查證，詎被告對此竟稱無法提出證明以實其
    說，則被告所言，尚難令人認所述為真；(三)被告辯稱與告訴人有男女朋友關係，
    所借款項有借有還，亦曾交付予告訴人珠寶以抵債，但沒有請她寫收據云云，然
    已為告訴人所否認，而被告又不能提出清償借款之證據以供查證，空言執以置辯
    ，自非可採。(四)再依告訴人所指：被告所交付之如附表所示之客票退票後，被告
    曾告知發票人因車禍身故等情，被告於原審審理中先供稱：這些客票是吉良珠寶
    行老闆給伊的云云（見原審卷第二十四頁），又稱：陳文章是當時拿票給伊的人
    ，伊會請家人去查云云（見同上卷第六十二頁），嗣經原審傳喚被告之子陳力勤
    ，有無代為查詢被告所稱之陳文章其人乙節，證人陳力勤到庭證稱：伊知道陳文
    章過世了，因為陳文章是伊大伯，伊父親並沒有叫伊去找陳文章等語（見同上卷
    第八十八頁），是被告於原審審理中明知其兄陳文章已身故而無從傳喚，猶虛妄
    陳詞，造成該客票係由他人所交付之假象，其後經原審傳喚證人，始再稱其人業
    已死亡云云，顯見被告所為之供詞，均屬虛妄之詞。(五)質之被告於偵查中亦供承
    自八十六年起經濟狀況不佳等語，足認被告明知其已無資力，猶向告訴人調借鉅
    款，其後亦無力返還，則其有詐騙之不法意圖甚明，是被告前開所辯，顯不足採
    ，從而事證明確，被告之犯行應堪認定。
二、核被告甲○○意圖自己不法之所有，以詐術使人將本人之物交付，所為係犯刑法
    第三百三十九條第一項之詐欺取財罪。其先後多次之詐欺取財犯行，時間緊接，
    罪名相同，顯係基於概括犯意而為，應依連續犯之規定論以一罪，並加重其刑。
三、被告行為（犯罪）後，刑法第四十一條業於九十年一月十日修正公布施行，於同
    年一月十二日生效，該法第四十一條第一項前段將得易科罰金之範圍由「犯最重
    本刑為三年以下有期徒刑以下之刑之罪」修正擴大為「犯最重本刑為五年以下有
    期徒刑以下之刑之罪」，更有利於被告，應依刑法第二條第一項前段之規定，適
    用裁判時之法律即刑法第四十一條第一項前段。
四、原審本同上之見解，適用刑法第五十六條、第三百三十九條第一項、第二條第一
    項前段、第四十一條第一項前段，罰金罰鍰提高標準條例第一條前段、第二條之
    規定，並審酌被告犯罪之動機、目的、手段、犯罪所生之危害、犯罪後之態度及
    被告迄未與被害人達成民事和解並賠償全部損失等一切情狀，量處有期徒刑陸月
    ，並諭知如易科罰金，以參佰元折算壹日之標準，核其認事用法尚無不合，量刑
    亦甚妥適。公訴人依告訴人聲請狀以量刑過輕，提起上訴，指摘原判決不當為無
    理由，應予駁回。
據上論斷，應依刑事訴訟法第三百六十八條，判決如主文。
本案經檢察官陳維練到庭執行職務。
中      華      民      國    九十一    年      九      月     十二     日
                              台灣高等法院刑事第一庭
                                  審判長法  官  李  相  助
                                        法  官  黃  聰  明
                                        法  官  魏  新  國
右正本證明與原本無異。
不得上訴。
                                        書記官  賴  淑  真
中      華      民      國     九十一    年      九      月     十三    日
附錄：本判決論罪科刑法條全文
刑法第三百三十九條
意圖為自己或第三人不法之所有，以詐術使人將本人或第三人之物交付者，處五年以
下有期徒刑、拘役或科或併科一千元以下罰金。
以前項方法得財產上不法之利益或使第三人得之者亦同。
前二項之未遂犯罰之。
附表：
┌───┬────────┬──────┬─────┬────────┐
│編號  │支  票  票  號  │發  票  日  │ 發票人   │金  額（新臺幣）│
├───┼────────┼──────┼─────┼────────┤
│一    │ＥＵ九六二六四六│八十七年十一│許鴻榮    │五十萬元        │
│      │五              │月十七日    │          │    │
├───┼────────┼──────┼─────┼────────┤
│二    │ＰＡ五六九三六一│八十八年三月│禾記國際實│一百一十七萬元  │
│      │四              │三十日      │業有限公司│                │
│      │                │            │          │                │
└───┴────────┴──────┴─────┴────────┘
